【裁判字號】    97,交聲,1577
【裁判日期】    971215
【裁判案由】    違反道路交通管理處罰條例聲明異議
【裁判全文】
臺灣士林地方法院交通事件裁定        97年度交聲字第1577號
原處分機關  交通部公路總局臺北區監理所基隆監理站
異  議  人  甲○○
即受處分人
                      樓
上列受處分人因違反道路交通管理處罰條例案件，對於交通部公
路總局臺北區監理所基隆監理站於97年10月28日所為之處分（原
處分案號：基監字第裁42-1AD334257號），聲明異議，本院裁定
如下：
    主  文
異議駁回。
    理  由
一、按停車時應依車輛順行分向緊靠道路右側，但單行道應緊靠
    路邊停車。其右側前後輪胎外側距離緣石或路面邊緣不得逾
    40公分，在單行道左側停車時，比照辦理，道路交通安全規
    則第112 條第2 項定有明文；次按汽車駕駛人停車時，不依
    順行方向，或不緊靠道路右側，或併排停車，或單行道不緊
    靠路邊停車者，處新臺幣（下同）600 元以上1,200 元以下
    罰鍰，道路交通管理處罰條例第56條第1 項第6 款定有明文
    。
二、原處分意旨略以：異議人即受處分人甲○○駕駛車號DU-357
    6 號自用一般小客車，於民國97年8 月8 日9 時51分許，停
    放於臺北市大安區○○○路○ 段107 巷5 弄，因其「在單行
    道上，不依規定緊靠路邊停車」，經警掣單逕行舉發，以其
    違反道路交通管理處罰條例第56條第1 項第6 款之規定，裁
    處900 元罰鍰。
三、聲明異議意旨略以：受處分人所停車之處，並無規劃紅線，
    實屬可停車路段，本不應開立罰單；又本件違規地點，該停
    車位遭店家擺放花盆佔用，即不應將此歸責於受處分人，且
    其已盡量靠邊停，只夠供一個人上下車；另受處分人並無收
    到該舉發通知單，其質疑該管區未盡管理停車裁罰之義務致
    其權益受損等語。
四、經查；
  (一)受處分人於前揭時、地，將其駕駛之車號DU-3576 號自用一
    般小客車，違規停放於單行道上並遭警掣單逕行舉發「在單
    行道上不緊靠路邊停車」等情，除為受處分人所不否認外，
    尚有臺北市政府警察局北市交停字第1AD334257 號舉發違反
    道路交通管理事件通知單影本1 紙、舉發照片2 張附卷可稽
    ，應堪認定。
  (二)依道路交通管理處罰條例第7 條之2 第1 項第7 款之規定，
    經以科學儀器取得證據資料證明其行為違規者，得逕行舉發
    ；而依同條第4 項規定，逕行舉發以汽車所有人為被通知人
    製單舉發；另道路交通管理處罰條例第85條第1 項明定「按
    本條例之處罰，受舉發違反道路交通管理事件之受處罰人，
    認為受舉發之違規行為應歸責他人者，應於舉發違反道路交
    通管理事件通知單應到案日期前，檢附相關證據及應歸責人
    相關證明文件，向處罰機關告知應歸責人，處罰機關應即另
    行通知應歸責人到案依法處理。逾期未依規定辦理者，仍依
    本條例各該違反條款規定處罰」。茲查：原處分機關作成舉
    發通知單，係以車號DU-3576 號自用一般小客車所有人吳洪
    金婌為被通知人，並通知應於97年9 月12日到案說明，此有
    舉發違反道路交通管理事件通知單附卷可憑（見本院卷第5
    頁），而受處分人接獲舉發單後，於97年8 月29日應到案日
    前，向北區監理所基隆監理站陳述意見（見本院卷第18頁）
    ，並由被通知人吳洪金婌於97年10月28日檢附相關證據及應
    歸責人相關證明文件，向處罰機關告知應歸責人（見本院卷
    第9 頁），是依上開規定，本件系爭自用小客車違規行為當
    時之實際駕駛人為受處分人甲○○，此亦為受處分人所不否
    認（見本院卷第4 頁），原處分機關另以甲○○為本件受處
    罰人作成本件裁決書，並於97年10月28日送達予受處分人（
    見本院卷第4-1 、22頁），尚無違誤，亦予敘明。
  (三)又受處分人所停放之前開該路段確實未劃設有禁止停車或禁
    止臨時停車之標誌或標線，是該路段確屬可停車之路段，有
    前開舉發照片可參；又依道路交通安全規則第112 條第2 項
    規定單行道應緊靠道路停車，其前後輪胎外側距離緣石或路
    面邊緣不得逾40公分以上，其目的係為保障其他用路人之行
    車安全及維持停車秩序。惟本件違規路段雖屬可停車之路段
    ，但依據員警採證照片顯示，本件系爭車輛確實未緊靠路邊
    停車，且其前後輪胎外側距離路面邊緣超過40公分以上。雖
    受處分人辯以其乃係因店家擺放花盆佔用停車位始將車輛停
    放較外側等語，惟受處分人因店家擺放花盆佔用路旁道路，
    是否可能因此無法安全、合法停放車輛自為受處分人停放車
    輛之前應自行考量確認者，不能以店家擺放花盆作為自己違
    規停放車輛之辯詞，至於店家擺放花盆是否構成其他違規事
    實，應屬另案舉發之問題，受處分人以此為辯，實非可採。
  (四)受處分人另以其並未收受本件舉發通知單為辯。惟查，本件
    係屬逕行舉發，如前所述，原舉發通知單係以本件系爭車輛
    之登記所有人吳洪金婌為被通知人，而該被通知人亦於97年
    8 月29日，即原舉發通知單載明之應到案期限前到北區監理
    所基隆監理站填寫陳述單（見本院卷第18頁），該陳述單上
    亦有本件受處分人甲○○之簽名，是認本件舉發通知單有合
    法送達予被通知人，亦為本件受處分人所知悉；另被通知人
    於97 年10 月28日至公路總局臺北區監理所基隆監理站辦歸
    責駕駛人事由並完成登記後，即交還舉發通知單暨採證照片
    予本件受處分人，並當場開立裁決書由受處分人簽收，此有
    交通部公路總局臺北區監理所基隆監理站97年11月12日北監
    基四字第0970012267號函及函附送達證書影本（見本院卷第
    17、22頁）在卷可參，是受處分人前揭所辯，應係卸責之詞
    ，並非可採。
五、綜上所述，異議人確有於前揭時、地，在單行道上不緊靠路
    面停車之違規行為。從而，原處分機關依道路交通管理處罰
    條例第56條第1 項第6 款，裁處受處分人900 元罰鍰，並無
    不當。本件聲明異議為無理由，應予駁回。
據上論斷，應依道路交通案件處理辦法第19條，裁定如主文。
中    華    民    國    97    年    12    月    15    日
                  交通法庭法  官  黎惠萍
以上正本證明與原本無異。
如不服本裁定應於送達後5日內向本院提出抗告狀。
                          書記官  夏珍珍
中    華    民    國    97    年    12    月    15    日


司法院資訊處製作；財團法人民間司法改革基金會備份。
